【裁判字號】    99,台上,5046
【裁判日期】    990812
【裁判案由】    違反槍砲彈藥刀械管制條例
【裁判全文】
最高法院刑事判決            九十九年度台上字第五０四六號
上  訴  人  甲○○
            乙○○
上 列一 人
選任辯護人  王炳輝律師
上列上訴人等因違反槍砲彈藥刀械管制條例案件，不服台灣高等
法院台中分院中華民國九十七年十一月十三日第二審判決（九十
七年度上訴字第二一八一號，起訴案號：台灣彰化地方法院檢察
署九十七年度偵字第九五０號），提起上訴，本院判決如下：
    主  文
原判決關於甲○○部分撤銷，發回台灣高等法院台中分院。
其他上訴駁回。
    理  由
一、撤銷發回（即甲○○）部分：
本件原判決認定上訴人甲○○有如其事實欄所載寄藏手槍及子彈
犯行，因而維持第一審依想像競合犯關係，從重論甲○○以未經
許可，寄藏手槍罪，依刑法第五十九條規定酌減其刑後，量處有
期徒刑二年十月，併科罰金新台幣五萬元，並諭知罰金如易服勞
役之折算標準及相關從刑宣告之判決，駁回甲○○在第二審之上
訴；固非無見。
惟查：(一)、槍砲彈藥刀械管制條例所規定之未經許可，寄藏槍枝
、子彈罪，係指受寄他人之槍枝、子彈，為之隱藏者而言。該罪
之成立，必須行為人主觀上有受寄之犯意，客觀上有為之隱藏之
行為者，始克相當。本件甲○○始終否認有受乙○○之寄託代為
隱藏該槍、彈之犯意，並於警詢時自始即辯稱：乙○○寄放該手
提箱時，伊不知內有何物品，待三、四日後，好奇打開手提箱始
知內有槍、彈，立即聯繫乙○○前來取回等語。原判決亦認定，
甲○○於民國九十七年一月十三日，受乙○○之託，代為保管一
只手提箱時，並不知內有何物品，待過三、四日後因好奇打開手
提箱，始知內有槍、彈，即打電話請乙○○速取回，但未報警處
理等情。依原判決認定之事實，甲○○於乙○○寄放手提箱時，
既不知內有槍、彈，嗣於發現後，立即以電話聯繫乙○○儘速取
回。如果無訛，則甲○○在主觀上，有無為乙○○寄藏該槍、彈
之犯意，即有研求餘地。而上開關鍵，復攸關上訴人是否應負寄
藏槍、彈之罪名。原審未予究明，逕以甲○○未報警處理即遽行
判決，自嫌速斷。又原判決既認定甲○○收受乙○○交付手提箱
之初，主觀上原無寄藏槍、彈之認識與犯意，但以其嗣知悉受寄
物品為槍、彈時，雖迅即通知乙○○取回，惟未報警處理，認其
仍該當未經許可，寄藏槍、彈之犯行。然就甲○○究係於何時萌
生寄藏之犯意而為隱藏該槍、彈之犯行，並未於事實欄明白認定
，復未於理由為必要之說明及論述，要屬理由欠備。(二)、原判決
事實認定，甲○○經警於其住處查獲受寄藏放之手提箱內，係置
放手槍一枝及子彈八十一顆，且其中二十七顆業經鑑驗試射僅餘
不具殺傷力之彈頭。至其餘扣案子彈一顆及已擊發之彈頭八顆，
係柯志昇在彰化縣彰化市○○路○段與永康街口（下稱茄苳路與
永康街口），以向乙○○借得槍、彈對空射擊時遺留於現場，經
警於該處查獲乙情。茍屬無訛，甲○○受寄子彈應予沒收者應僅
為五十四顆（八十一顆扣除鑑驗試射之二十七顆），似尚不及於
該遺留路口而未受寄藏之子彈一顆。乃第一審判決卻於主文甲○
○罪刑項下宣告「制式子彈五十五顆均沒收」之旨（見第一審判
決主文第一項第四行），洵有不當。原審未予糾正，逕予維持，
併有可議。甲○○上訴意旨執以指摘原判決此部分不當，為有理
由，應認原判決關於甲○○部分有撤銷發回更審之原因。另本件
第一審判決適用刑法第五十九條酌減其刑，而於據上論斷欄未援
引刑法第五十九條為其依據，同有疏漏，案經發回，更審時宜併
注意及之。
二、上訴駁回(即乙○○）部分：
按刑事訴訟法第三百七十七條規定：上訴於第三審法院，非以判
決違背法令為理由，不得為之：是提起第三審上訴，應以原判決
違背法令為理由，係屬法定要件。如果上訴理由書狀並未依據卷
內訴訟資料具體指摘原判決不適用何種法則或如何適用不當，或
所指摘原判決違法情事，顯與法律規定得為第三審上訴理由之違
法情形不相適合時，均應認其上訴為違背法律上之程式，予以駁
回。本件原審經審理結果，認定上訴人乙○○有如其事實欄所載
出借制式手槍及子彈犯行，因而撤銷第一審關於該部分說明不另
為無罪諭知部分之判決，改判依想像競合犯規定，從重論其以未
經許可，出借手槍罪，依刑法第五十九條規定酌減其刑後，量處
有期徒刑二年八月，併科罰金新台幣五萬元，並諭知罰金如易服
勞役之折算標準及相關從刑之宣告。已詳敘所憑證據及認定之理
由，並就乙○○否認此部分犯罪所提出之辯解，何以不可採，亦
在理由內詳予指駁，俱有卷存資料可資覆按。乙○○上訴意旨略
稱：(一)、第一審判決論伊以未經許可，寄藏手槍罪刑，復以伊被
訴出借槍、彈部分，罪嫌尚屬不足，說明不另為無罪之諭知。第
二審雖以上開二罪並無實質一罪或裁判上一罪關係，認第一審判
決就「出借槍彈」部分，僅在理由內記載「不另為無罪諭知」，
未另為無罪之宣示為不當，乃將第一審關於伊「出借槍枝」部分
之判決撤銷，另為科刑之判決。而觀諸檢察官之第二審上訴書，
並未聲明為一部上訴，自應視為全部上訴，伊就寄藏手槍部分固
未上訴，然該部分仍因檢察官之上訴而未確定。乃原判決卻誤認
第一審關於伊寄藏手槍部分之判決，業已確定，而漏未判決，顯
有違誤。(二)、原判決既認伊係於受託寄藏槍、彈行為持續中，將
該槍、彈借予柯志昇約二小時，則伊寄藏手槍與出借手槍應有想
像競合犯之關係，原判決認應依數罪併罰之例，論以該二罪名，
適用法則即有不當。(三)、本件係柯志昇逕行取走上開槍、彈，非
伊自願出借。原判決未予釐清論明，僅憑伊於警詢受誘導之供述
，遽行判斷，且併將警方於茄苳路與永康街口查獲之子彈一顆宣
告沒收，但未敘明該顆子彈亦屬伊所出借，俱有未洽云云。
惟查：證據之取捨與事實之認定，為事實審法院之職權，倘其採
證認事並不違背經驗、論理法則，又於判決理由內論敘其判斷之
理由者，即不得任意指為違法。原判決依憑乙○○於警詢及檢察
官偵查中有關因柯志昇一再向其借用槍、彈，始基於出借之意，
攜帶槍、彈前往彰化市○○路與永康街口交付柯志昇之供述，證
人柯志彬、柯志昇之證詞、卷附行動電話通聯紀錄表、內政部警
政署刑事警察局九十七年二月十九日、二月二十二日刑鑑字第Ｚ
000000000、Ｚ000000000號槍、彈鑑定書等
證據資料，認定乙○○確有本件出借槍、彈犯行，以及警方於彰
化市○○路○段與永康街口查獲子彈一顆，係柯志昇向乙○○借
得前開槍、彈後因故遺留該處等旨。並非以乙○○警詢之自白為
唯一論據，所為論斷，要屬事實審法院採證認事之職權行使，難
謂有何採證違法或理由欠備情形。又槍砲彈藥刀械管制條例就「
出借」與「寄藏」制式手槍及子彈犯行，為該條例第七條第二項
、第四項及第十二條第二項、第四項所分別規定之二不同罪名，
二者並無必然之先後、輕重、或階段性行為之關係可言。依原判
決認定之事實，乙○○係於寄藏該制式手槍及子彈期間，因柯志
昇不滿他人與堂哥發生衝突，打電話向其告借，乃起意將該制式
手槍及子彈出借予柯志昇持用，則其主觀上就出借制式手槍部分
，顯係另行起意所為，而與其寄藏犯行，應屬不同之二犯罪行為
。原判決認應依數罪併罰之例，分論以該二罪名，亦不能認有適
用法則不當之違誤。而觀諸檢察官之第二審上訴書，其上訴理由
書狀係記載：「一、被告乙○○確實犯有槍砲彈藥刀械管制條例
第七條第二項、第十二條第二項之出借槍彈罪（並敘述其理由）
。二、綜上所述，原判決認被告出借槍彈部分不構成犯罪，尚嫌
未洽，爰依…法…提起上訴」等詞（見原審卷第四、五頁），綜
其上訴理由書狀全文意旨通盤觀之，顯係僅就第一審判決關於乙
○○被訴出借槍、彈說明不另為無罪部分聲明上訴，允無視為全
部上訴可言。且乙○○就第一審關於其寄藏槍彈所處罪刑部分，
復未為上訴。原審因認乙○○所犯寄藏槍、彈部分，業經確定，
於法亦無不合。況乙○○所犯寄藏與出借槍、彈犯行，應依數罪
併罰之例論以二罪，而不能認為具備實質上或裁判上一罪關係，
其上訴意旨(一)所指因檢察官未聲明為一部上訴，第二審仍應就其
寄藏槍、彈部分審判乙端，即令非虛，然該部分既未經第二審判
決，要屬第二審應否補充判決之問題，乃逕提起第三審上訴，亦
非法之所許。是乙○○上訴意旨以上情指摘原判決違背法令，核
與法律規定得為第三審上訴理由之違法情形，不相適合。而其餘
上訴意旨，或係就屬原審採證認事職權之行使及原判決已說明事
項，徒憑自己見解，任意指摘，或為單純事實之爭執，不能認係
適法之第三審上訴理由。依上揭說明，其上訴違背法律上之程式
，應予駁回。至原判決理由欄已就乙○○出借槍、彈部分，說明
適用刑法第五十九條酌減其刑，雖於據上論斷欄漏未援引該法條
，乃屬事實審法院得以職權裁定更正之事項，尚與判決本旨不生
影響，併此敘明。
據上論結，應依刑事訴訟法第三百九十五條前段、第三百九十七
條、第四百零一條，判決如主文。
中    華    民    國  九十九  年    八    月   十二   日
                      最高法院刑事第八庭
                          審判長法官  洪  文  章
                                法官  王  居  財
                                法官  郭  毓  洲
                                法官  黃  梅  月
                                法官  邱  同  印
本件正本證明與原本無異
                                      書  記  官
中    華    民    國  九十九  年    八    月   十六   日
                                                      Q

司法院資訊處製作；財團法人民間司法改革基金會備份。
